【裁判字號】    97,小上,25
【裁判日期】    971107
【裁判案由】    侵權行為損害賠償
【裁判全文】
臺灣嘉義地方法院民事裁定              97年度小上字第25號
上  訴  人  甲○○
被上訴人    乙○○
上列當事人間請求侵權行為損害賠償事件，上訴人對於民國97年
9月16日本院嘉義簡易庭97年度朴小字第258號第一審小額民事判
決提起上訴，本院裁定如下：
  主  文
上訴駁回。
第二審訴訟費用新臺幣壹仟伍佰元由上訴人負擔。
  理  由
一、按小額訴訟事件，對於第一審裁判之上訴，非以其違背法令
    為理由，不得為之；次按上訴狀內應記載上訴理由，表明下
    列各款事項：（一）原判決所違背之法令及其具體內容（二
    ）依訴訟資料可認為原判決有違背法令之具體事實，民事訴
    訟法第43 6條之24第2項、第436條之25分別定有明文。又當
    事人於小額訴訟程序提起上訴，如依民事訴訟法第436之32
    條第2項準用同法第468條規定，以第一審判決有不適用法規
    或適用法規不當為理由時，其上訴狀或理由書應有具體之指
    摘，並揭示該法規之條項或其內容；若係成文法以外之法則
    ，應揭示該法則之旨趣；倘為司法院解釋或最高法院之判例
    ，則應揭示該判解之字號或其內容；如以民事訴訟法第436
    之32條第2項準用同法第469條第1款至第5款所列各款情形為
    理由時，其上訴狀或理由書，應揭示合於該條款之事實。上
    訴狀或理由書如未依此項方法表明者，或其所表明者，顯與
    上開法條規定不相合時，即難認為已對第一審判決之違背法
    令有具體之指摘，其上訴自難認為合法（最高法院71年度臺
    上字第314號判例意旨參照）。再者，當事人對於小額訴訟
    事件提起上訴時，按民事訴訟法第43 6條之24第2項、第436
    條之25規定，其上訴非但應以違背法令為理由，並應具體表
    明原判決違背法令之事實及內容，是就此法律審性質而言，
    核與第三審處理程式相符，倘當事人提起小額訴訟第二審上
    訴，其上訴狀未依上揭規定，提出合於該條各款事由者，其
    未提出理由之效果及處理程序，自應準用同法第471條第1項
    之規定，即上訴人應於提起上訴後20日內，提出上訴理由書
    於原審法院，未提出者，毋庸命其補正，可逕以裁定駁回上
    訴。
二、上訴意旨略以：原判決斟酌慰撫金時以「.. 又本件原告選
    擇案發即將屆滿二年之際起訴，顯然為規避被告向原告起訴
    請求賠償之責任.. 」作為給付新臺幣（下同）1元之理由，
    然依最高法院實務見解，上述之見解不能作為斟酌慰撫金之
    理由，原判決有違背法令，爰提起上訴等語。
三、按慰藉金之賠償須以人格權遭遇侵害，使精神上受有痛苦為
    必要，其核給之標準固與財產上損害之計算不同，然非不可
    斟酌雙方身分資力與加害程度，及其他各種情形核定相當之
    數額（最高法院51年台上字第223號判例）。是參上述最高
    法院判例所示，法院審酌慰藉金時，除雙方身分資力與加害
    程度外，尚可審酌「其他各種情形」而核定之。從而原判決
    斟酌慰撫金時審酌上訴意旨指摘之事項，並無違背法令之處
    。上訴意旨指摘原判決係違背法令云云，即屬無據。再者，
    縱使法院審酌慰藉金時，不能審酌上訴意旨指摘之事項，然
    上訴意旨僅指泛稱原判決違背最高法院實務見解，惟並未具
    體指出究係違背最高法院之何項判例、判決或決議，依首揭
    規定及說明，其上訴即難認為合法。又上訴人於97年10月13
    日提起上訴後，迄今已逾20日，仍未補正提出符合前揭說明
    所示之上訴理由，自應逕以裁定駁回上訴。
四、末按於小額訴訟之上訴程序，法院為訴訟費用之裁判時，應
    確定其費用額，民事訴訟法第436條之32第1項、第436條之
    19第1項規定甚明。查本件上訴裁判費為1,500元，應由上訴
    人負擔，爰併予確定。
五、據上論結，本件上訴為不合法，依民事訴訟法第436條之32
    第1項、第2項、第436條之19第1項、第444條第1項前段、第
    95條、第78條，裁定如主文。
中    華    民    國    97    年    11    月    7     日
                  審判長法   官 林世芬
                        法   官 游悅晨
                        法   官 馮保郎
正本係照原本作成。
不得抗告
中    華    民    國    97    年    11    月    10    日
                        書記官  王立梅


司法院資訊處製作；財團法人民間司法改革基金會備份。
